臺灣新竹地方法院民事簡易判決
110年度竹北簡字第475號
原      告  沈明慶  




訴訟代理人  沈宜靜  


被      告  田中村  

            山立通運股份有限公司

法定代理人  吳建立  
共      同
訴訟代理人  梁右融  
上列當事人間請求損害賠償事件，本院於民國110年12月23日辯
論終結，判決如下：
    主  文
被告應連帶給付原告新臺幣肆萬柒仟柒佰參拾伍元及自民國一百
一十年六月八日起至清償日止，按年息百分之五計算之利息。
原告其餘之訴駁回。
訴訟費用由被告連帶負擔十分之三，餘由原告負擔。
本判決第一項得假執行；但被告如以新臺幣肆萬柒仟柒佰參拾伍
元為原告供擔保後，得免為假執行。
原告其餘假執行之聲請駁回。
    事實及理由
一、原告主張：被告田中村於民國109年3月13日19時12分許，駕
    駛車牌號碼000-0000號營業用曳引車，行經新竹縣湖口鄉八
    德路與湖新路口時，因未注意右側狀況，碰撞訴外人盧德仁
    所有、原告駕駛之車牌號碼000-0000號自小客車（下稱系爭
    車輛），致系爭車輛前保險桿左側、左側車身、後保險桿等
    處受有損害，原估算其必要修理費用為新臺幣（下同）204,
    280元（含零件費用123,153元、鈑金費用58,674元、塗裝費
    用22,453元），經盧德仁與維修車廠協議後，以170,000元
    （即零件費用102,487元、鈑金費用48,828元、塗裝費用18,
    685元）交修，及支出拖吊費用3,000元，合計173,000元。
    又被告山立通運股份有限公司（下簡稱山立通運公司）為被
    告田中村之僱用人，亦應負僱用人連帶賠償責任。另盧德仁
    已將系爭車輛因被告等人之行為所造成之損害賠償請求權讓
    與原告。為此，爰依民法第184條第1項、第188條第1項、第
    191條之2規定提起本件訴訟。並聲明：被告應連帶給付原告
    173,000元，及自起訴狀繕本送達翌日起至清償日止，按年
    息5%計算之利息；依職權宣告假執行。
二、被告之答辯：對於原告主張系爭車輛上開之修復項目、金額
    共17萬元及支出拖吊費3,000元，暨事發時被告田中村係被
    告山立通運公司之受雇人等節固不爭執，惟否認被告田中村
    對本件事故之發生有過失，本件事故之發生係因原告之過失
    所致等語置辯。並聲明：原告之訴及其假執行之聲請均駁回
    ；如受不利判決，願供擔保請准宣告免為假執行。
三、得心證之理由：
　　原告主張之前揭事實，業據其提出交通事故當事人登記聯單
    、道路交通事故現場圖、道路交通事故初步分析研判表、估
    價單、統一發票、車損照片、廣泰汽車拖救服務簽收單、債
    權讓與同意書影本等件為證（見本院竹北司簡調卷第11-41
    頁），並經本院依職權向新竹縣政府警察局新湖分局調取本
    件道路交通事故現場圖、當事人酒精測定紀錄表、交通事故
    當事人登記聯單、A3類道路交通事故調查報告表、現場照片
    、光碟等件（見本院卷第93-112頁），核閱無訛，被告則否
    認田中村當時駕車有過失，並抗辯本件事故之發生係因系爭
    車輛之駕駛即原告之過失所致等語。是以，本件之爭點為：
    ㈠、被告田中村就本件事故之發生是否有過失？原告就本件
    事故之發生是否有過失？若有，其等過失責任比例為多少？
    ㈡、原告得連帶請求被告賠償之金額為多少？爰分述如下。
㈠、被告田中村就本件事故之發生是否有過失？原告就本件事故
    之發生是否有過失？若有，其等過失責任比例為多少？
１、按汽車行駛時，駕駛人應注意車前狀況及兩車並行之間隔，
    並隨時採取必要之安全措施，道路交通安全規則第94條第3
    項前段定有明文。又汽車在同向二車道以上之道路（車道數
    計算，不含車種專用車道、機車優先道及慢車道），除應依
    標誌或標線之指示行駛外，變換車道時，應讓直行車先行，
    並注意安全距離，同規則第98條第1項第6款另定有明文。本
    件被告田中村於事故發生後警詢時原陳稱：伊行經八德路往
    北直行內車道，至案發路口，伊直行時沒注意到右側車邊之
    自小客，故與對方發生擦撞等語（見本院竹北司簡調卷第10
    3頁），嗣於本件審理時，改口稱其對本件事故之發生無過
    失云云，原告則陳稱：伊從交流道下來行駛台一線要去湖口
    八德路三段，到八德湖新路口時，伊剛從外車道切到內車道
    ，正準備繼續直行時，伊從後照鏡看到有一輛大車要過來，
    所以伊先靠旁邊停下來讓後方大車先過，結果大車經過時從
    我的車輛左後車身往前削過去等語（見本院竹北司簡調卷第
    105頁）。而由新竹縣政府警察局道路交通事故初步分析研
    判表記載被告田中村可能之肇事原因為：涉嫌未注意右側狀
    況等語（見本院竹北司簡調卷第15頁），且經本院當庭勘驗
    、播放警方送來車禍資料內之光碟（該光碟是原告行車紀錄
    器之光碟）檔案名稱為IMG_4591.MOV。勘驗結果：畫面所顯
    示天色已暗，在畫面時間22:03:18的時候，原告駕駛車輛的
    前方，有一台小貨車，原告是開在最外側車道。在畫面時間
    22:03:19的時候，原告的車輛開始有方向燈顯示的聲音，應
    該是左側方向燈顯示，表示原告有想要往左側切。在原告往
    左側切車輛的時候，在畫面時間22:03:25的時候，就聽到撞
    擊聲，就看到左側被告的車輛速度不慢，往前擦撞到原告車
    輛的左側，還有閃出擦撞後的火光。在22:03:27的時候，原
    告因為車子被撞，就講你娘咧。在22:03:30的時候，被告的
    車輛有停住在原告車輛的左前側等情，有本院勘驗筆錄在卷
    可憑（見本院卷第24頁）。由本院上開勘驗光碟之結果，可
    知原告原行駛於系爭路段外側車道，被告則行駛於內側車道
    ，在原告所駕車輛之左後方，原告嗣後駕車自其開始顯示左
    側方向燈，欲往左側之內側車道切入變換車道，至其後來遭
    被告田中村所駕車輛撞擊時止，其間間隔約6秒之時間（即2
    2：03：19至22：03：25），而6秒時間並非短暫，可見原告
    應係在距離被告車輛尚有一段距離時，即顯示左側方向燈提
    醒後方來車其欲切往內側車道，足以使行駛於系爭車輛左後
    方內側車道之被告田中村得以看見系爭車輛在其右前方，有
    反應時間為減速等安全措施，且當時被告田中村亦無不能注
    意之情事，故而應無被告田中村措手不及無法防範之情，而
    由上開勘驗結果，被告田中村之肇事車輛於撞擊系爭車輛時
    之車輛速度非慢，甚而擦撞出火光，顯示被告田中村行經上
    開路段時應未發覺系爭車輛，致未為減速，益徵被告田中村
    於警詢時陳稱其未注意右側車邊有自小客等語非假，且被告
    對於本院就上開勘驗結果，認其駕駛車輛有未注意右前側車
    輛之過失乙節，亦不爭執（見本院卷第24-25頁），是被告
    田中村駕駛車輛行經上開路段未注意車前狀況，並採取必要
    之安全措施，致發生本件車禍，造成系爭車輛受有損害，其
    自有過失，且系爭車輛之損害與被告田中村之過失行為間具
    有相當因果關係，是被告田中村就本件肇事應負過失侵權行
    為責任，洵堪認定。
２、又查，本件原告原係行駛於外側車道，其欲往左切入並變換
    至內側車道時，原應注意到在其左後方已有被告田中村所駕
    之直行車行駛於內側車道正往前行駛，其應讓左後方該直行
    車先行，並注意有足夠之安全距離後，始得往左切入以變換
    至內側車道，詎原告駕車却疏未注意及此，即貿然左切變換
    至內側車道，致遭左後方內側車道被告田中村所駕直行車撞
    及其車輛左側，是原告就車禍之發生，亦有未注意禮讓左側
    直行車先行之過失，且原告對於本院就前述勘驗結果，認原
    告駕駛系爭車輛有切入變換至左側車道，未注意禮讓左側直
    行車先行之過失乙節，亦不爭執（見本院卷第24-25頁），
    是原告對本件車禍之發生亦有過失存在，亦堪認定，且被告
    田中村與原告之過失與系爭車輛之車損結果均有相當因果關
    係，本院審酌二人上開之過失情形，認本件事故之發生，被
    告田中村與原告應就本件事故各負50%之過失責任。
㈡、原告得連帶請求被告賠償之金額為多少？
１、按因故意或過失不法侵害他人之權利者，負損害賠償責任；
    受僱人因執行職務，不法侵害他人之權利者，由僱用人與行
    為人連帶負損害賠償責任；汽車、機車或其他非依軌道行駛
    之動力車輛，在使用中加損害於他人者，駕駛人應賠償因此
    所生之損害；不法毀損他人之物者，被害人得請求賠償其物
    因毀損所減少之價值，民法第184條第1項前段、第188條第1
    項前段、第191條之2、第196條分別定有明文。又物被毀損
    時，被害人除得依據民法第196條請求賠償外，並不排除民
    法第213條至第215條之適用，依民法第196條請求賠償物被
    毀損所減少之價額，得以修復費用為估定之標準，但以必要
    者為限（例如：修理材料以新品換舊品，應予折舊），亦有
    最高法院77年度第9次民事庭會議決議、同院73年度台上字
    第1574號判決意旨可資參照。查原告主張已支付系爭車輛受
    損之修理費用170,000元（零件費用102,487元、鈑金費用48
    ,828元、塗裝費用18,685元），有估價單影本在卷可參（見
    本院竹北司簡調卷第19-35頁），經核該等修復項目，與系
    爭車輛受損之情形大致相符，並有車輛受損照片數張為證（
    見本院竹北司簡調卷第37頁、第107-109頁），且為被告二
    人所不爭執，堪認為修復系爭車輛所必要。惟查系爭車輛於
    106年3月出廠使用，有公路監理電子閘門查詢表在卷可稽（
    見本院卷第11頁），至本件車禍發生時即109年3月13日，已
    使用3年1個月，依前開說明，以新品換舊品而更換之零件，
    應予以折舊，本院參考行政院公布之固定資產耐用年數表及
    固定資產折舊率表，採定率遞減法計算其折舊，即自用小客
    車耐用年數5年，每年折舊率千分之369，是系爭車輛更新零
    件折舊後金額應為24,957元（計算式如附表），另關於鈑金
    費用、塗裝費用部分，因無折舊之問題，是系爭車輛之必要
    修復費用為92,470元（計算式：24,957元＋48,828元＋18,685
    元＝92,470元）。從而，原告因本件車禍受讓而取得對被告
    田中村之賠償額，即為拖吊費用3,000元及系爭車輛之必要
    修復費用92,470元，合計為95,470元（計算式：3,000元＋92
    ,470元＝95,470元）。
２、再按損害之發生或擴大，被害人與有過失者，法院得減輕賠
    償金額，或免除之，民法第217條第1項亦定有明文；此項基
    於過失相抵之責任減輕或免除，非僅視為抗辯之一種，亦可
    使請求權全部或一部為之消滅，法院對於賠償金額減至何程
    度，抑為完全免除，雖有裁量之自由，但應斟酌雙方原因力
    之強弱與過失之輕重以定之，此有最高法院96年台上字第29
    02號判決要旨可供參照。查本件車禍肇事因素，本院認原告
    應負擔50%之肇事責任，已如前述，是依其與被告田中村同
    有過失之情形及過失比例，減輕被告田中村賠償額50%，則
    被告田中村應負之賠償金額為47,735元（計算式：95,470元
    ×50%＝47,735元，元以下四捨五入）。
３、又按受僱人因執行職務，不法侵害他人之權利者，由僱用人
    與行為人連帶負損害賠償責任，民法第188條第1項前段定有
    明文。本件被告田中村於本件事故發生時，係受僱於被告山
    立通運公司執行其駕駛曳引車之職務，此為被告所不爭執，
    是原告依民法第188條第1項規定，請求被告山立通運公司就
    本件車故，與被告田中村連帶對原告負侵權行為損害賠償責
    任，於法即屬有據，應予准許。故原告得請求被告二人連帶
    賠償之金額為47,735元。
㈢、綜上所述，原告依債權讓與及侵權行為損害賠償之法律關係
    ，請求被告連帶賠償原告47,735元，及自起訴狀繕本送達翌
    日即110年6月8日起至清償日止，按年息5%計算之利息部分
    ，即無不合，應予准許，逾此部分之請求，則無理由，應予
    駁回。
㈣、本件為適用簡易訴訟程序所為被告部分敗訴之判決，就被告
    敗訴部分，爰依民事訴訟法第389條第1項第3款之規定，依
    職權宣告假執行。又被告二人就其敗訴部分，陳明願供擔保
    聲請免為宣告假執行，經核亦與規定相符，爰酌定相當擔保
    金額准許之。至原告敗訴部分，其假執行之聲請則失所附麗
    ，應併予駁回。 
㈤、本件事證已臻明確，兩造其餘攻擊防禦方法及所提證據，經
    審酌後認與判決之結果不生影響，爰不一一論列，併此敘明
    。
四、據上論結，本件原告之訴為一部有理由、一部無理由，依民
    事訴訟法第436條第2項、第79條、第85條第2項、第389條第
    1項第3款、第392條，判決如主文。
中　　華　　民　　國　　111 　年　　1　 　月　　12　　日
                  臺灣新竹地方法院竹北簡易庭
　　　　　　　　　　　　　　　　　法　官　鄭政宗
以上正本係照原本作成。
如對本判決上訴，須於判決送達後 20 日內向本院提出上訴狀。
如委任律師提起上訴者，應一併繳納上訴審裁判費。
中　　華　　民　　國　　111 　年　　1 　　月　　15　　日
                                　書記官　黃志微
附表：系爭車輛更新零件費用折舊之計算  第1年折舊  102,487元×0.369＝37,818元 第2年折舊 (102,487元－37,818元)×0.369＝23,863元 第3年折舊 (102,487元－37,818元－23,863元)×0.369＝15,057元 第4年折舊未滿 (102,487元－37,818元－23,863元－15,057元)×0.369×1/12＝792元 時價即折舊後之金額 102,487元－37,818元－23,863元－15,057元－792元＝24,957元 備註：上列計算小數點以下均四捨五入，單位：新臺幣（元）